臺灣高雄地方法院刑事判決　　　　　　　 96年度訴字第662號
公　訴　人　臺灣高雄地方法院檢察署檢察官
被　　　告　乙○○
　　　　　　　　　　　號
指定辯護人　本院公設辯護人丙○○
上列被告因違反槍砲彈藥刀械管制條例案件，經檢察官提起公訴
（95年度偵字第30474 號），本院判決如下：
    主  文
乙○○未經許可，販賣空氣槍，未遂，處有期徒刑貳年，併科罰
金新臺幣壹拾萬元，罰金如易服勞役，以新臺幣壹仟元折算壹日
。緩刑伍年。乙○○應向國庫支付新臺幣拾萬元，並向指定之公
益團體、地方自治團體或社區提供捌拾小時之義務勞務。緩刑期
內付保護管束。扣案如附表所示之空氣長槍貳支及空氣手槍壹支
，均沒收。
    事  實
一、乙○○於民國94年間之某日，在高雄縣路竹鄉○○路275 巷
    27弄8 號之住處內，上網向某姓名年籍不詳之人，先後購買
    如附表編號1 至編號3 所示具殺傷力之空氣長槍2 支、空氣
    手槍1 支（槍枝管制編號依序為：0000000000號、00000000
    00號、0000000000號），而未經許可持有可發射金屬具有殺
    傷力之槍枝。嗣因經濟困難，乃於95年11月8 日8 時15分許
    ，在上址上網，以帳號「johnsonwang330」於雅虎奇摩拍賣
    網站上，刊登「販賣sp100 長槍」（即如附表編號1） 之槍
    枝廣告。嗣經警於網路巡邏發現上開網頁資料，而於95年11
    月16日17時30分許，持搜索票在高雄縣路竹鄉○鄉村○○路
    275 巷27弄8 號查獲，並扣得如附表編號1 至編號3 所示之
    空氣長槍2 支、空氣手槍1 支，而販賣未遂。
二、案經南投縣政府警察局中興分局報請臺灣高雄地方法院檢察
    署檢察官偵查起訴。
    理  由
甲、證據能力方面：按「鑑定人由審判長、受命法官或檢察官就
    下列之人選任1人 或數人充之：(一)就鑑定事項有特別知識經
    驗者。(二)經政府機關委任有鑑定職務者」、「鑑定之經過及
    其結果，應命鑑定人以言詞或書面報告」、「法院或檢察官
    得囑託醫院、學校或其他相當之機關、團體為鑑定，或審查
    他人之鑑定，並準用第203 條至第206 條之1 規定」，刑事
    訴訟法第198 條、第206 條第1 項、第208 條第1 項分別定
    有明文。且臺灣高雄地方法院檢察署已概括選任內政部警政
    署刑事警察局為該署轄區司法警察機關調查中案件有關槍彈
    有無殺傷力之鑑定事項之鑑定機關（臺灣高雄地方法院檢察
    署92年7 月11日雄檢楠文字第0921000185號函參照）。依上
    開說明，卷附內政部警政署刑事警察局95年12月21日刑鑑字
    第0950176443號槍彈鑑定書，雖係被告以外之人於審判外之
    書面陳述，然係檢察機關概括委託內政部警政署刑事警察局
    鑑定後所製作之鑑定報告，為刑事訴訟法第159 條第1 項所
    指例外情形，且該鑑定報告已詳述其鑑定過程及結果，應有
    證據能力（92 年8月刑事訴訟新制法律問題研討會結論參照
    ），合先敘明。
乙、實體方面：
一、訊據被告乙○○固坦承其於94年間，先後購買如附表編號1
    至編號3 所示具殺傷力之空氣長槍2 支、空氣手槍1 支，並
    於95年11月8 日8 時15分，以帳號「johnsonwang330」在雅
    虎奇摩拍賣網站上，刊登「販賣sp100 長槍」之槍枝廣告，
    嗣警方於95年11月16日17時30分許，持搜索票在其住處扣得
    如附表所示之空氣長槍2 支、空氣手槍1 支等情不諱，惟辯
    稱：伊係上網購買玩具槍，於購買時不知道有殺傷力，後來
    因為有房屋貸款、汽車貸款等壓力，伊看到網路上很多人販
    賣槍枝，伊不知道此行為係違法，所以才會上網販售，補貼
    貸款壓力云云。經查：
  (一)扣案如附表編號1 至編號3 所示之槍枝，其中如附表編號1
    所示之槍枝經鑑定結果，係空氣長槍，以外接高壓鋼瓶內之
    氣體為發射動力，機械性能良好，經實際試射，測得鋼珠（
    直徑約6MM 、重0.88公克）之發射速度分別為175 、173 、
    173 公尺/ 秒，計算其動能分別為13.48 、13.17 、13.17
    焦耳，單位面積動能分別為47.66 、46.57 、46.57 焦耳/
    平方公分；如附表編號2 所示之槍枝，經鑑定結果，係空氣
    長槍，以外接高壓鋼瓶內之氣體為發射動力，機械性能良好
    ，經實際試射，測得鋼珠（直徑約8MM 、重約2.1 公克）之
    發射速度分別為162 、160 、153 公尺/ 秒，計算其動能分
    別為27.56 、26.88 、24.58 焦耳/ 平方公分；如附表編號
    3 所示之槍枝，經鑑定結係空氣手槍，以小型二氣化碳高壓
    鋼瓶內之氣體為發射動力，機械性能良好，經實際試射，測
    得鋼珠（直徑約4.5MM 、重0.37公克）之發射速度分別為13
    9 、136 、134 公尺/ 秒，計算其動能分別為3.57、3.42、
    3.32焦耳，單位面積動能分別為22.47 、21.51 、20.89 焦
    耳/ 平方公分，前開彈丸單位面積動能達20焦耳/ 平方公分
    ，均足以穿入人體皮肉層，均具殺傷力等情，有內政部刑事
    警察局95年12月21日刑鑑字第0950176443號槍彈鑑定書在卷
    可稽（見95年度偵字第30474 號卷第12頁至第17頁）。此外
    ，復有蒐證照片4 張（見警卷第23頁至24頁）在卷可佐。足
    證，被告確有持有空氣槍，及未經許可，販賣空氣槍未遂之
    犯行無訛。
  (二)被告固辯稱：伊係上網購買玩具槍，於購買時不知道有殺傷
    力，後來因為有房屋貸款、汽車貸款等壓力，伊看到網路上
    很多人販賣槍枝，伊不知道此行為係違法，所以才會上網販
    售云云。經查：惟作奸犯科者莫不積極設法掩飾其犯行，諸
    如隱匿其真實姓名、聯絡電話及匯款帳戶以避免遭查獲，而
    本案被告係於94年間，上網先後購買如附表編號1 至編號3
    所示具殺傷力之空氣長槍2 支、空氣手槍1 支，並於95 年
    11月8 日8 時15分許，以帳號「johnsonwang330」於雅虎奇
    摩拍賣網站上，刊登「販賣sp100 長槍」之槍枝廣告，業據
    被告供承在卷，並有YAHOO 奇摩拍賣網站網頁資料6 張在卷
    可稽（見警卷25頁至第30頁），觀以卷附之拍賣資料，被告
    並未隱匿其姓名，而係以「王先生」之名義，並於拍賣檔案
    記載其住「高雄縣」，並以其實際使用之「0000000000」行
    動電話及「彰化銀行帳號0000-00-00000-0-00號存款帳戶」
    對外聯絡，均與其個人基本資料相符，顯見，被告應未認識
    販賣前開槍枝係屬違法行為，否則豈可能於網路上洩漏其個
    人基本資料，而不擔心輕易即遭警方查獲之理？再參以被告
    係於網路上購買如附表編號1 至編號3 所示之槍枝，業如前
    述，且奇摩拍賣網站上販賣長槍之廣告多達1847則，有網頁
    搜尋資料在卷可稽（見偵卷第18頁），於此環境下，被告應
    不知悉其販售上開槍枝係屬違法行為而欠缺違法性認識，甚
    為明確，惟通說認為行為人主觀上欠缺此等不法意識，僅影
    響罪責之程度，不影響故意之成立，至罪責受影響之程度，
    乃就行為人對於不法意識欠缺係可避免或不可避免，而有不
    同之法律評價，是刑法第16條即明定：「不得因不知法律而
    免除刑事責任，但按其情節得減輕其刑，如自信其行為為法
    律所許可而有正當理由者，得免除其刑。」，故被告尚不得
    以不知其所為已觸法為由，而推諉刑責（充其量僅得依刑法
    第16條但書規定，視其情節，減輕其刑或免除其刑，詳如後
    述）。
  (三)綜上所述，本件被告犯罪事證明確，其犯行堪以認定，應依
    法論科。
二、核被告所為，係犯槍砲彈藥刀械管制條例第8 條第5 項、第
    1 項之未經許可販賣空氣槍罪。其持有空氣槍之低度行為應
    為販賣之高度行為所吸收，不另論罪。被告已著手販賣空氣
    槍之行為，而未賣出，即遭警方查獲，其行為尚屬未遂，爰
    依刑法第25條第2 項之規定減輕其刑。再按不得因不知法律
    而免除刑事責任，但按其情節得減輕其刑，如自信其行為為
    法律所許可而有正當理由者，得免除其刑，刑法第16條定有
    明文；而究有無該條所定情形而合於得免除其刑者，係以行
    為人欠缺違法性之認識為前提，且其自信在客觀上有正當理
    由，依一般觀念，通常人不免有此誤認而信為正當，亦即其
    欠缺違法性認識「已達於不可避免之程度」者，始足當之，
    如其欠缺未達於此程度，其可非難性係低於通常，則僅得減
    輕其刑（最高法院88年度台上字第5658號判決參照）。而如
    何判斷欠缺違法性認識是否可加以避免，即應參酌行為人之
    社會地位及其個人能力，在可期待行為人運用其認識能力與
    法律倫理價值思維之範圍內，視其是否能夠意識到行為之不
    法，並且在行為人對於其行為是否涉及不法有所懷疑時，行
    為人即負有查詢義務，不可恣意以不確實之自我判斷做主張
    。查本件被告雖於網路上販入槍枝後，嗣因經濟困難，而公
    然上網廣告，欲將所購入之槍枝售出，惟為維護社會安全，
    具有殺傷力之槍砲向來為我國政府嚴加取締查緝之違禁物品
    ，廣經報章雜誌電視等大眾傳播媒體強力宣導，被告為年逾
    30之就業人士，並具高職學歷，具有相當之智識程度及社會
    經驗，對於販售及持有扣案之槍枝有無違法之虞，被告只須
    稍加查詢有關單位即可明瞭，是其對我國管制槍砲之法律自
    難諉為無認識可能，故本件被告固確實不知販賣該前開槍枝
    係屬違法，亦難認其對本件犯行欠缺違法性之認識「已達於
    不可避免之程度」，自不得以前開理由卸免其刑責，惟被告
    既欠缺違法性之認識，主觀上復不具備惡性，均如前述，可
    責程度甚低，爰依刑法第16條但書之規定，減輕其刑，並與
    前開未遂犯減輕之事由，依法遞減之。本院審酌被告持有空
    氣槍之目的係供遊戲之用，因經濟困難，乃擬將持有之槍枝
    售出，且被告尚未將槍枝售出，即遭警方查獲，對社會治安
    之危害尚非極重大，及其就法律之適用雖有所爭執，但針對
    其販售空氣槍之行為則坦承不隱之犯後態度等一切情狀，量
    處如主文所示之刑，並就罰金部分，考量本件犯罪情節之輕
    重及被告係高職畢業等情狀，諭知如易服勞役以新臺幣1千
    元折算1 日，以示懲儆。又被告未曾受有期徒刑以上刑之宣
    告，有臺灣高等法院被告前案紀錄表1 份在卷可按，本次因
    一時失慮，偶罹刑典，經此刑之宣告後，應知警惕而無再犯
    之虞，是本院認前開宣告之刑以暫不執行為適當，併予宣告
    緩刑5 年，以啟自新。末查，扣案如附表編號1 至編號3所
    示之空氣槍3 支，均為違禁物，應依刑法第38條第1 項第1
    款規定宣告沒收。又本院考量為確實革除被告之惡習，矯治
    其不正之法律心態，併依刑法第74條第2 項第4 款命被告向
    國庫支付新臺幣10萬元，並依同條項第5 款命被告向指定之
    公益團體、地方自治團體或社區提供80小時之義務勞務，以
    勵自新。至其執行義務勞務之方式，應由檢察官考量其所犯
    罪名，並參酌其性別、家庭、身分、職業、經歷、特殊專長
    、體能狀況及素行紀錄與參加意願等個人因素，再依義務勞
    務執行機關（構）之地域、特性及勞務內容等為適當之安排
    ，併此敘明。又因本院對被告為刑法74條第2 項第5 款提供
    義務勞務之宣告，應併依刑法第93條第1 項第2 款之規定，
    諭知於緩刑期間付保護管束。至扣案之高壓鋼瓶7 瓶、拋棄
    式鋼瓶11瓶、鋼珠6 瓶及零件1 批，雖係被告所有之物，惟
    並非違禁物，且與被告所犯本案犯行並無直接關聯，自不併
    予宣告沒收，附此敘明。
據上論斷，應依刑事訴訟法第299 條第1 項前段，槍砲彈藥刀械
管制條例第8 條第5 項、第1 項，刑法第11條前段、第25條第2
項、第16條但書、第42條第3 項、第38條第1 項第1 款、第74條
第1 項第1 款、第74條第2 項第4 款、第5 款、第93條第1 項第2
款，判決如主文。
本案經檢察官甲○○到庭執行職務。
中　　華　　民　　國　　96　　年　　3 　　月　　30　　日
                  刑事第十二庭  審判長法　官  施柏宏
                                      法  官  黃宗揚
                                      法  官  洪能超
以上正本證明與原本無異。
如不服本判決，應於判決送達後10日內，向本院提出上訴狀。
                                      書記官  蔡妮君
中　　華　　民　　國　　96　　年　　3 　　月　　30　　日
附錄本案論罪科刑適用之法條：
槍砲彈藥刀械管制條例第8條
未經許可，製造、販賣或運輸鋼筆槍、瓦斯槍、麻醉槍、獵槍、
空氣槍或第4 條第1 項第1 款所定其他可發射金屬或子彈具有殺
傷力之各式槍砲者，處無期徒刑或5 年以上有期徒刑，併科新臺
幣1 千萬元以下罰金。
未經許可，轉讓、出租或出借前項所列槍枝者，處 5 年以上有期
徒刑，併科新臺幣 1 千萬元以下罰金。
意圖供自己或他人犯罪之用，而犯前二項之罪者，處無期徒刑或
7 年以上有期徒刑，併科新臺幣 1 千萬元以下罰金。
未經許可，持有、寄藏或意圖販賣而陳列第 1 項所列槍枝者，處
3 年以上10年以下有期徒刑，併科新臺幣700 萬元以下罰金。
第1 項至第3 項之未遂犯罰之。
附表
┌───┬───────────┬───┬───────────────┐
│編號  │   物  品   名  稱    │數  量│    備                  註    │
├───┼───────────┼───┼───────────────┤
│  1   │空氣長槍（槍枝管制編號│1 支  │以外接高壓鋼瓶內之氣體為發射動│
│      │：0000000000號）      │      │力，機械性能良好，經實際試射，│
│      │                      │      │測得鋼珠（直徑約6MM 、重0.88公│
│      │                      │      │克）之發射速度分別為175 、173 │
│      │                      │      │、173 公尺/ 秒，計算其動能分別│
│      │                      │      │為13.48 、13.17 、13.17 焦耳，│
│      │                      │      │單位面積動能分別為47.66、46.57│
│      │                      │      │ 、46.57 焦耳/ 平方公分       │
├───┼───────────┼───┼───────────────┤
│  2   │空氣長槍（槍枝管制編號│1 支  │以外接高壓鋼瓶內之氣體為發射動│
│      │：0000000000號）      │      │力，機械性能良好，經實際試射，│
│      │                      │      │測得鋼珠（直徑約8MM 、重約2.1 │
│      │                      │      │公克）之發射速度分別為162 、16│
│      │                      │      │0 、153 公尺/ 秒，計算其動能分│
│      │                      │      │別為27.56 、26.88 、24.58 焦耳│
│      │                      │      │，單位面積動能分別為54.82 、53│
│      │                      │      │.48、48.9焦耳/ 平方公分       │
├───┼───────────┼───┼───────────────┤
│  3   │空氣手槍（槍枝管制編號│1 支  │以小型二氣化碳高壓鋼瓶內之氣體│
│      │：0000000000號）      │      │為發射動力，機械性能良好，經實│
│      │                      │      │際試射，測得鋼珠（直徑約4.5MM │
│      │                      │      │、重0.37公克）之發射速度分別為│
│      │                      │      │139 、136 、134 公尺/ 秒，計算│
│      │                      │      │其動能分別為3.57、3.42、3.32焦│
│      │                      │      │耳，單位面積動能分別為22.47 、│
│      │                      │      │21.51 、20.89 焦耳/ 平方公分  │
└───┴───────────┴───┴───────────────┘
